臺灣嘉義地方法院刑事判決　　　　　　　96年度簡上字第84號
上　訴　人
即　被　告　丙○○
上列上訴人因恐嚇案件，不服本院民國96年2月16日嘉義簡易庭
96年度嘉簡字第271號第一審判決（臺灣嘉義地方法院檢察署檢
察官聲請簡易處刑案號：96年度偵字第954號），提起上訴，本
院管轄之第二審合議庭判決如下：
    主  文
原判決撤銷。
丙○○犯恐嚇危害安全罪，處拘役拾日，如易科罰金，以新臺
幣壹仟元折算壹日，減為拘役拾伍日，如易科罰金，以新臺幣壹
仟元折算壹日。
    事  實
一、丙○○因前女友甲○○與乙○○交往，心生不滿，基於恐嚇
    危害安全之犯意，於民國九十五年七月六日凌晨三時四十四
    分二十四秒許，以其所有行動電話門號000000000
    0號，傳送內容為「打點（「電」之誤）話恐嚇我朋友死胖
    子你想抬回嘉義阿」之簡訊，恫嚇當時正在嘉義之乙○○，
    以此加害生命、身體之事恐嚇乙○○，使其心生畏懼，致生
    危害於生命、身體安全。
二、案經乙○○告訴嘉義地方法院檢察署檢察官偵查後，聲請簡
    易判決處刑。
    理  由
壹、程序事項
    按被告以外之人於審判外之言詞或書面陳述，除法律有規定
    者外，不得作為證據，刑事訴訟法第一百五十九條第一項固
    有明文；惟被告以外之人於審判外之陳述，雖不符同法第一
    百五十九條之一至之四規定，而經當事人於審判程序同意作
    為證據，法院審酌該言詞陳述或書面陳述作成時之情況，認
    為適當者，亦得為證據。又當事人、代理人或辯護人於法院
    調查證據時，知有第一百五十九條第一項不得為證據之情形
    ，而未於言詞辯論終結前聲明異議者，視為有前項之同意，
    同法第一百五十九條之五亦有明定。本件公訴檢察官及被告
    於本院準備程序及審理時對於本案證人乙○○、甲○○於偵
    查中檢察事務官詢問之證述暨其他相關具傳聞性質之證據資
    料之證據能力，均表示同意作為本案認定事實之證據，且迄
    於言詞辯論終結前亦未聲明異議。本院審酌證人之陳述及證
    據資料作成時之情況，核無違法取證或其他瑕疵，認為以之
    作為證據為適當，前述證人於審判外之陳述及相關證據資料
    ，自得作為證據。至於乙○○於偵查中經檢察官訊問時，並
    未以證人身分，告以具結意義後接受訊問，依刑事訴訟法第
    一百五十八條之三規定，其於偵查中之供述，對被告而言，
    應無證據能力，併此說明。
貳、實體事項
一、訊據被告丙○○，固坦承門號0000000000號行動
    電話為其所有，並於九十五年七月六日凌晨三時四十四分二
    十四秒許確實傳簡訊至門號0000000000號行動電
    話，惟矢口否認有為上揭恐嚇犯行，辯稱：同年七月二十二
    日才知乙○○姓名、電話及住址，前開所傳簡訊係請甲○○
    過來搬電腦，懷疑乙○○變造簡訊內容云云。惟查：
(一)上揭犯罪事實，業據證人即告訴人乙○○於偵查中檢察事務
    官詢問及本院審理時到庭具結證述明確（見交查卷第十三至
    十四、二十九頁；本院卷第七十一至七十六頁），核與證人
    甲○○於本院審理時證述：行動電話號碼00000000
    00號手機於九十五年六月後即交由乙○○使用，九十五年
    七月六日收到簡訊時，與乙○○在嘉義，乙○○看到簡訊內
    容嚇到，就拿給伊看等語（本院卷第六十六、六十八頁）相
    符，又佐以證人乙○○於本院審理時證稱：被告於傳簡訊之
    前，有先打電話來，但伊未接，旋用另一支手機，以未顯示
    號碼方式撥打被告手機，被告有接聽，質之為何事打電話找
    甲○○，並告知不要再打電話來，掛斷後，即接到被告所傳
    上揭簡訊等語（見本院卷第七十五頁），而被告於本院審理
    時坦承：於九十五年七月六日凌晨係打電話予甲○○，甲○○未接，過幾分鐘後乙○○打電話來，告知乙○○，伊和甲○○感情到這裡就好，要甲○○將電腦搬回去，乙○○叫伊
    傳簡訊告訴甲○○等語（見本院卷第八十二頁），再衡諸被
    告與乙○○於九十五年五月二十七日，在臺南市大東夜市發
    生爭執，二人互相拉扯，均致雙方傷害，業經臺灣臺南地方
    法院以九十六年度簡上字第四號判決判處被告有期徒刑六月
    ，減為有期徒刑三月；乙○○則處有期徒刑二月，減為有期
    徒刑一月，如易科罰金，均以銀元三百元折算一日確定，此
    有聲請簡易判決處刑書、臺灣臺南地方法院九十五年度簡字
    第三二八五號判決、同院九十六年度簡上字第四號判決書及
    本院依職權函調該案之全案卷宗影本存卷可稽（見本院卷第
    十九至二十一、六十一至六十二頁），益徵被告於本案發送
    簡訊之前，即見過乙○○，已知悉乙○○係甲○○之男友，
    縱使撥打電話予甲○○，為乙○○所接聽，亦無違一般社會
    常情，被告於傳送上揭簡訊之前，既先撥打電話予甲○○，
    後旋由乙○○回撥予被告，被告即應知悉甲○○與乙○○在
    一起，而以上揭各情，堪認被告有傳送該簡訊之動機，是被
    告應係知悉乙○○與甲○○在一起，撥打電話予甲○○，卻
    由乙○○回電，心生不滿，而傳送上揭簡訊至甲○○手機，
    目的係為恐嚇乙○○，應屬無疑。至於佐以被告提出之手機
    門號明細單總覽，係電信業者為通訊費用計費，以被告撥打
    對方電話而有通話之紀錄為限，是被告於傳送前揭簡訊之前
    ，撥打甲○○之手機門號，既未獲接聽，即無該筆通聯之紀
    錄，亦屬當然，輔以證人乙○○於本院審理時證稱：於九十
    五年六月使用甲○○手機，曾接到被告電話，被告手機有很
    多支，亦會使用室內電話撥打等語（見本院卷第七十三頁）
    ，即縱然上開明細單總覽無被告以其所有行動電話門號00
    00000000號撥打甲○○所有行動電話000000
    0000號之紀錄，應仍無礙於前揭被告於九十五年七月六
    日凌晨係因知悉乙○○與甲○○在一起，而傳送簡訊予乙○○之認定。
(二)再者，被告於九十五年十一月二十八日檢察官訊問時已坦認
    ：有發此內容之簡訊，但非傳予乙○○等語（見他字卷第七
    頁），以乙○○一百七十公分之身高、七十五公斤左右之體
    重，亦據其證陳在卷（見本院卷七十五頁），尚稱壯碩，簡
    訊內容之「胖子」，足徵係指乙○○無訛，至於嗣後被告於
    偵查中辯稱：該簡訊係通知甲○○將電腦搬回云云，然甲○○於本院審理時到庭證述：九十五年五月之前有將電腦交被
    告修理，在傳送簡訊之前，被告曾經通知伊去搬電腦，那時
    已經分手等語（見本院卷第六十九頁），顯見被告所辯，無
    非係為事後卸責之詞，難以憑採。
(三)至於被告辯稱簡訊內容遭更改云云，然目前市面手機種類眾
    多，手機製造商之研發、技術、軟體設計人員或專研手機之
    玩家，有可能直接讀取ＳＩＭ卡或手機內容更改儲存之資訊
    ，而一般手機使用者不易辦到，即此更改需由系統業者端之
    主機進行，對一般用戶而言，有實際之困難度，又通訊業者
    對於簡訊只有收、發之通聯紀錄，並未儲存內容，此有中華
    電信行通分公司九十五年十二月二十五日行客二警（九五）
    字第０３０４號客戶服務處查詢電信使用者資料函復單、臺
    灣諾基亞股份有限公司九十六年八月八日函各一份在卷為佐
    （見交查卷第三十一頁；本院卷第五十五頁），輔以乙○○
    係嘉義高工電工科夜間部肄業之智識程度，在夜市擺攤從事
    買賣茶葉之工作，亦據乙○○陳述在卷（見本院卷第七十三
    頁），衡情應無更改簡訊之專業技術，至於被告提出之拍賣
    網站上之手機ＳＩＭ卡專用讀卡機資料（見交查卷第九頁）
    ，僅為編輯自己所用手機，利於發送簡訊或編輯電話簿資料
    ，並非得以變更所接收之簡訊內容甚明。上揭簡訊，既經乙○○於偵查中提出，經拍攝照片存卷，被告於本案第一次偵
    訊時即已坦承有傳送上揭內容之簡訊，復無任何證據足以認
    定乙○○可能有竄改之情，參以被告亦將手機傳送簡訊之紀
    錄及備份刪除，已據其供承在卷（見本院卷第八十三頁），
    衡諸各節，難認被告辯稱所傳簡訊內容係請甲○○搬回電腦
    一節屬實，反證其嗣後翻異前供，以簡訊內容遭乙○○更改
    等詞置辯，無非係為卸責，衡無足採。
(四)此外，並有簡訊照片五張、臺灣大哥大股份有限公司行動電
    話費明細、手機門號使用者資料查詢在卷可證（見交查卷第
    十六至十八頁；嘉簡卷第八至十五頁），被告所執辯解，洵
    無可採，本件事證明確，其犯行堪以認定，應予依法論科。
    至於被告請求將證人甲○○送測謊鑑定一節，因本案犯罪事
    實已臻明瞭，無再調查之必要，併此敘明。
二、論罪科刑部分
    被告以發送簡訊，對告訴人恫稱「打點（「電」之誤）話恐
    嚇我朋友死胖子你想抬回嘉義阿」，係以加害生命、身體之
    事對其恐嚇，再前揭話語衡情已足使人心生畏懼，此由乙○○於本院審理中結證稱：看到簡訊後，心裡很害怕，即把手
    機拿給甲○○看，在傷害案件開庭時有告知檢察官上情等語
    可徵，自足生危害於乙○○之生命、身體安全。核被告所為
    ，係犯刑法第三百零五條之恐嚇危害安全罪，原審認被告本
    案犯行罪證明確，予以論罪科刑，固非無見。然中華民國九
    十六年罪犯減刑條例業於九十六年七月十六日施行，且被告
    犯罪時間於九十六年四月二十四日以前，所犯之罪及所量處
    之刑期未逾有期徒刑一年六月，合於減刑條件，原審未及審
    酌同條例規定減其宣告刑，尚有未洽。被告上訴意旨，固無
    可取，惟原審判決既有上開可議之處，應由本院撤銷改判。
    爰審酌被告大學畢業之智識程度，僅因感情問題等細故，不
    思以正當方式化解雙方之爭執，竟以傳送簡訊方式恐嚇，即
    屬可責，兼衡被告犯後否認之態度，迄未與乙○○達成和解
    ，本案犯行之手段、方式暨並無構成累犯之素行（見卷附臺
    灣高等法院被告前案紀錄表）、家庭狀況等一切情狀，量處
    如主文第二項所示之刑，並諭知易科罰金之折算標準。又被
    告本件犯行，犯罪時間於九十六年四月二十四日以前，符合
    中華民國九十六年罪犯減刑條例第二條第一項第三款規定應
    予減刑二分之一之要件，爰依上開減刑條例第七條之規定，
    就宣告有期徒刑部分，諭知如主文第二項所示之減得之刑，
    並諭知易科罰金之折算標準。
據上論斷，應依刑事訴訟法第四百五十五條之一第一項、第三項
、第三百六十九條第一項前段、第三百六十四條、第二百九十九
條第一項前段，刑法第三百零五條、第四十一條第一項前段，刑
法施行法第一條之一第一項、第二項前段，中華民國九十六年罪
犯減刑條例第二條第一項第三款、第七條，判決如主文。
本案經檢察官古富祺到庭執行職務。
中    華    民    國    96    年    9    月     19    日
                  刑事第二庭 審判長法  官　沈福財
                                   法  官　陳正昇
                                   法  官　林青怡
上列正本證明與原本無異。
本件不得上訴。
中    華    民    國    96    年    9    月     19    日
                                   書記官　李佳惠
